臺灣桃園地方法院刑事判決
111年度訴字第815號
公  訴  人  臺灣桃園地方檢察署檢察官 
被      告  何榮淇




指定辯護人  楊仁欽律師
上列被告因違反槍砲彈藥刀械管制條例等案件，經檢察官提起公
訴(111年度偵字第21769號)，本院判決如下：
    主  文
何榮淇犯未經許可持有可發射子彈具有殺傷力之改造槍枝罪，處
有期徒刑肆年陸月，併科罰金新臺幣貳拾萬元，罰金如易服勞役
，以新臺幣壹仟元折算壹日。扣案如附表編號1、2②所示之物均
沒收。
其餘被訴部分免訴。
    事  實
一、何榮淇明知可發射子彈具有殺傷力之槍枝及具有殺傷力之子
    彈均係槍砲彈藥刀械管制條例所列管之物品，未經中央主管
    機關許可，不得無故持有，其前於民國95年間，非法持有槍
    彈1批，經警於106年10月3日查獲，並扣得其中改造手槍2支
    及子彈約40餘顆，嗣其於106年經警查獲時(此部分業經臺灣
    新竹地方法院以107年度訴字第325號判處有期徒刑肆年，併
    科罰金新臺幣拾伍萬元，並經臺灣高等法院以110年度上訴
    字第1403號判決駁回上訴而確定)，未坦承其另於寶山水庫
    尚藏放改造手槍1支（槍枝管制編號0000000000號）及子彈2
    2顆，而另起持有槍彈之犯意，將前開槍彈仍置於自己實力
    支配下而持有之，並於106年10月4日，經臺灣新竹地方法院
    裁定羈押，在法警解押回候訊室途中脫逃後，旋返回寶山水
    庫附近，將改造手槍1支、子彈22顆取出另行藏放。嗣何榮
    淇於108年9月27日上午5時許，因細故與其女友黎美玲爭執
    並毆打黎美玲，黎美玲之友人阮氏映遂協助黎美玲躲藏而引
    起何榮淇不滿。何榮淇即於108年9月27日上午8時41分許(原
    起訴意旨誤載為109年8月28日，業經公訴檢察官以補充理由
    書更正)，遂持前開所持有之槍彈前往新北市○○區○○路0段00
    號之檳榔攤，基於恐嚇犯意，一面將槍口朝向阮氏映而揮舞
    ，一面以致生危害於生命、身體之事恫嚇阮氏映，及透過電
    話恫赫阮紹如菁，並稱：將黎美玲交出，否則拿槍殺了阮氏
    映及阮紹如菁等語，何榮淇並以手槍對檳榔攤牆壁開槍擊發
    2次，致阮氏映、阮紹如菁均因此心生畏怖。嗣何榮淇得知
    黎美玲在新北市八里區某處，即基於妨害自由之犯意，持前
    開改造手槍，違反阮氏映之意願，將其帶上計程車四處尋找
    黎美玲所在地，遍尋不著後，再將阮氏映帶往何榮淇該時位
    於新北市○○區○○街0段000巷0號4樓住處樓下而限制其離去自
    由，後經阮氏映苦苦哀求後，何榮淇始同意阮氏映離去。嗣
    經警於同年月28日下午9時20分許，循線查獲上情，並扣得
    附表所示之物，始查悉上情(上開恐嚇、妨害自由犯行部分
    ，業經判決有罪確定，詳如後述免訴部分說明)。
二、案經新北市政府警察局蘆洲分局報告臺灣士林地方檢察署陳
    請臺灣高等檢察署檢察長令轉臺灣桃園地方檢察署偵查後起
    訴。
    理  由
甲、有罪部分：
壹、程序方面
一、被告以外之人於審判外之言詞或書面陳述，除法律有規定者
    外，不得作為證據，刑事訴訟法第159條第1項固定有明文。
    又按當事人、代理人或辯護人於法院調查證據時，知有第15
    9條第1項不得為證據之情形，而未於言詞辯論終結前聲明異
    議者，視為有前項之同意，同法第159條之5第2項亦有明文
    。本案判決所引用具傳聞性質之各項證據資料，業據被告何
    榮淇及其辯護人於本院審判期日時，就檢察官所提證據之證
    據能力均同意有證據能力(見本院卷第136頁至第137頁)，且
    經本院於審判期日依法踐行調查證據程序，檢察官、被告、
    辯護人於言詞辯論終結前，亦均未聲明異議，本院審酌結果
    ，認上開證據資料製作時之情況，尚無違法不當及證明力明
    顯過低之瑕疵，亦認為以之作為證據，應屬適當，依上開規
    定，應認有證據能力。
二、本判決所引用其餘所依憑判斷之非供述證據，亦無證據證明
    係違反法定程序所取得，或其他不得作為證據之情形，依刑
    事訴訟法第158條之4規定之反面解釋，亦均有證據能力。 
貳、實體方面
一、認定犯罪事實所憑之證據及認定之理由：
  ㈠上開犯罪事實，業據被告於本院審理時坦承不諱，核與證人
    阮氏映、阮紹如菁、黎美玲、鄭富家分別於警詢及偵訊時證
    稱被告確實持有本案槍彈部分之證述相符（見偵字卷第21頁
    至第24頁、第29頁至第38頁、第151頁至第155頁、第169頁
    至第173頁），並有自願受搜索同意書（見偵字卷第43頁）
    、新北市政府警察局蘆洲分局搜索扣押筆錄、扣押物品目錄
    表（見偵字卷第47頁至第51頁）、新北市政府警察局槍枝初
    步檢視報告表及所附槍枝照片（見偵字卷第55頁至第60頁）
    、刑事案件證物採驗紀錄表（見偵字卷第61頁至第65頁）、
    刑案現場照片共13張（見偵字卷第75頁至第87頁）、監視器
    截圖照片共12張（見偵字卷第89頁至第91頁）、查獲照片共
    3張（見偵字卷第93頁至第94頁）、扣案物品照片共15張（
    見偵字卷第94頁至第101頁）、通聯調閱查詢單（電話：000
    0000000）（見偵字卷第205頁至第207頁）、通聯調閱查詢
    單（電話：0000000000）（見偵字卷第209頁至第221頁）等
    資料在卷可憑。又扣案如附表所示之槍枝、子彈送內政部警
    政署刑事警察局以檢視法、性能檢驗法、試射法、比對顯微
    鏡法，認扣案之槍枝屬改造手槍，認具有殺傷力；扣案之子
    彈20顆，其中19顆為口徑9X19MM制式子彈，經採樣10顆試射
    ，均可擊發且具有殺傷力，其中1顆為口徑9MM非制式子彈，
    經試射後可擊發，認具有殺傷力等情，有內政部警政署刑事
    警察局109 年1月21日刑鑑字第1080098560號鑑定書及扣案
    之槍彈照片8 張在卷可憑（見偵字卷第223 頁至第2 28頁）
    。又上述鑑定方式，就附表編號2  所示之制式子彈19顆，
    固僅擇10顆試射擊發，並未全數試射，惟鑑定書既已載明：
    「㈠19 顆，認均係口徑9X19mm制式子彈，採樣10顆試射」，
    足認扣案制式子彈種類相同者外型均相同，專業人員從其外
    觀研判，足以判斷與試射之制式子彈及屬同一類物品，故僅
    擇其中數顆實際鑑定試射，此為專業鑑定人員之專業判斷，
    為節省鑑定資源，以免對外觀已可明顯判斷係同類物品之物
    ，一再為重複無益之試射鑑定，況被告及其辯護人對上開未
    經試射之制式及非制式子彈均有殺傷力乙節，至本院言詞辯
    論終結前均未爭執，足認未經試射之制式子彈9顆亦均具殺
    傷力。準此，被告任意性自白與事實相符，當可採信。本案
    事證明確，被告犯行堪予認定，應依法論科。
二、論罪科刑：
　㈠被告行為後，槍砲彈藥刀械管制條例第4條、第7至9條等規定
    已於109年6月10日修正公布，同年月12日生效施行。此次修
    法是鑒於現行查獲具殺傷力之違法槍枝，多屬非制式槍枝，
    可遠距離致人死傷，且殺傷力不亞於制式槍枝，對人民生命
    、身體、自由及財產法益之危害，實與制式槍枝無異；另因
    非制式槍枝之取得成本遠低於購買制式槍枝，且製造技術門
    檻不高、網路取得改造資訊容易，導致非制式槍枝氾濫情形
    嚴重，若區分制式與否而分別適用第7條或第8條處罰，將使
    不法分子傾向使用非制式槍砲從事不法行為，以規避第7條
    較重之刑責，無異加深不法分子大量使用非制式槍砲之誘因
    ，為有效遏止持非制式槍砲進行犯罪情形，非制式槍砲與制
    式槍砲罪責確有一致之必要。為此修正第4條第1項第1款所
    稱槍砲之定義，在特定類型槍砲前增列「制式或非制式」等
    語，使管制範圍明確及於所有制式及非制式槍砲；且配合在
    第7條第1項、第8條第1項、第9條第1項及第3項亦均增列「
    制式或非制式」等語，以調整各條所規範特定類型槍砲之範
    圍（另將第8條第1項、第2項、第4項原條文「槍枝」，修正
    為「槍砲」，以統一用語）。是依修正後之新法，持有「非
    制式手槍」不再依第8條第4項規定，而改依較重之第7條第4
    項規定處罰。從而，本件被告持有可發射子彈具有殺傷力之
    改造槍枝犯行，經比較新舊法適用結果，新法規定非有利於
    被告，依刑法第2條第1項前段規定，自應適用被告行為時即
    修正前槍砲彈藥刀械管制條例第8條第4項之規定處斷。公訴
    意旨認被告犯槍砲彈藥刀械管制條例第7條第4項，容有誤會
    ，而本院亦於審理期日當庭諭知修正前槍砲彈藥刀械管制條
    例第8條第4項之規定，無礙被告之防禦權，附此敘明。
　㈡核被告所為，係犯修正前槍砲彈藥刀械管制條例第8條第4項
    之未經許可持有可發射子彈具有殺傷力之改造槍枝罪及同條
    例第12條第4項之未經許可持有子彈罪。
　㈢又非法持有槍砲、彈藥、刀械等違禁物，所侵害者為社會法
    益，如所持有客體之種類相同（如同為手槍，或同為子彈者
    ），縱令同種類之客體有數個（如數支手槍、數顆子彈），
    仍為單純一罪，不發生想像競合犯之問題；若同時持有二不
    相同種類之客體（如同時持有手槍及子彈），則為一行為觸
    犯數罪名之想像競合犯（最高法院82年度台上字第5303號刑
    事判決意旨參照）。被告同時持有數顆具有殺傷力之子彈、
    僅單純成立一非法持有子彈罪；又被告係以一行為同時持有
    本案附表之槍彈，而觸犯未經許可持有可發射子彈具有殺傷
    力之改造槍枝罪及未經許可持有子彈罪，為想像競合犯，應
    依刑法第55條規定，從一重論未經許可持有可發射子彈具有
    殺傷力之改造槍枝罪處斷。
　㈣刑之減輕部分：
　　1.被告雖於偵查及審判中均自白犯行，然經本院函詢新北市
      政府警察局蘆洲分局，經函覆表示被告並未供出槍砲之來
      源及去向(見本院卷第57頁)，從而，本案被告尚無從依槍
      砲彈藥刀械管制條例第18條第4項之規定減輕其刑。
　　2.至辯護人雖為被告辯護，主張被告自白坦承犯行，且有主
      動供出本案槍彈來源，並考量被告當時因為酒後而情緒上
      控制能力減弱，本件應有刑法第59條減刑適用云云。惟按
      犯罪之情狀顯可憫恕，認科以最低度刑仍嫌過重者，得酌
      量減輕其刑，刑法第59條定有明文。考其立法意旨，科刑
      時原即應依同法第57條規定審酌一切情狀，尤應注意該條
      各款所列事項，以為量刑標準。刑法第59條所謂「犯罪之
      情狀顯可憫恕」，自係指裁判者審酌第57條各款所列事項
      以及其他一切與犯罪有關之情狀之結果，認其犯罪足堪憫
      恕者而言（即犯罪另有其特殊之原因與環境等等），即必
      於審酌一切之犯罪情狀，在客觀上顯然足以引起一般同情
      ，認為縱予宣告法定最低刑度猶嫌過重者，始有其適用。
      經查，被告所為上開犯行，非僅具有高度危險性，更對他
      人人身安全、國家秩序及社會治安造成潛在危害，法治觀
      念嚴重不足，行為偏差，稍有不慎，極易造成他人傷亡，
      犯罪情節不輕，實無任何正當理由或特殊情狀足以引起一
      般人同情、顯可憫恕之處，要無情輕法重之情。
　㈤爰以行為人之責任為基礎，審酌被告漠視法令禁制，未經許
    可持有可發射子彈具有殺傷力之改造槍枝、制式子彈，守法
    觀念淡薄，再斟酌被告犯後坦承犯行之犯後態度，惟被告隨
    身攜帶附表所示之槍彈，對社會治安及廣大民眾之人身安全
    造成潛在之隱憂，兼衡被告於警詢時自陳高職畢業之智識程
    度、業工、家庭經濟狀況勉持之生活狀況(見偵字卷第13頁)
    ，及本案之犯罪動機、素行等一切情狀，量處主文所示之刑
    ，併就罰金部分諭知易服勞役之折算標準。
三、沒收部分：
　㈠扣案如附表編號1所示之改造槍枝，以及如附表編號2②所示之
    子彈，均具有殺傷力已如前述，均屬違禁物且為被告本件犯
    罪所用之物，應依刑法第38條第1 項規定，均宣告沒收。
　㈡另按物之能否沒收，應以裁判時之狀態為準，若判決時子彈
    已擊發，僅剩彈殼、彈頭，已不屬於違禁物；而擊發後所遺
    留之彈殼、彈頭亦非被告所有供犯罪所用之物，因此均無庸
    宣告沒收（最高法院87年度台上字第178 號判決意旨參照）
    。經查，扣案如附表編號2 ①、3 所示之子彈，業經刑事警
    察局因鑑定而試射擊發，已裂解為彈頭與彈殼，失去子彈之
    功能，不具殺傷力，揆諸上開判決意旨，不予宣告沒收。
　㈢又本案其餘扣案物，尚無證據證明為被告供本案犯罪所用，
    爰不予宣告沒收。
乙、免訴部分：
一、公訴意旨另以：被告上開犯行，另涉犯刑法第305條恐嚇罪
    嫌及同法第302條之妨害自由罪嫌云云。
二、按案件曾經判決確定者，應諭知免訴之判決，刑事訴訟法第
    302條第1款定有明文。又按案件曾經判決確定者，應為免訴
    之判決，係以同一案件，已經法院為實體上之確定判決，該
    被告應否受刑事制裁，即因前次判決而確定，不能更為其他
    有罪或無罪之實體上裁判。此項原則，關於實質上一罪或裁
    判上一罪，其一部事實已經判決確定者，對於構成一罪之其
    他部分，亦均應適用（最高法院105年度台非字第89號判決
    意旨參照）。經查，公訴意旨所稱被告涉犯刑法第305條恐
    嚇罪嫌及同法第302條之妨害自由罪之犯行，業經臺灣士林
    地方法院以109年度易字第156號刑事判決判處有期徒刑4月
    確定在案，而上開士林地院案件犯罪時間、地點及被害人，
    均與本案相同，此有上開士林地院判決與臺灣高等法院被告
    前案紀錄表在卷可查。是以，本件檢察官所起訴之上揭同一
    事實，自應為該確定判決之既判力效力所及，參照前述說明
    ，此部分應逕為諭知免訴之判決。　　　
據上論斷，應依刑事訴訟法第299條第1項前段、第302條第1款，
判決如主文。
本案經檢察官陳雅譽提起公訴，檢察官施婷婷到庭執行職務。
中　　華　　民　　國　　111 　年　　12　　月　　20　　日
                  刑事第七庭審判長法　官　陳佳宏
　　　　　　　　　　　　　　　　　法　官　黃弘宇
　　　　　　　　　　　　　　　　　法　官　方楷烽
以上正本證明與原本無異。
如不服本判決，應於判決送達後20日內，向本院提出上訴狀。
                                  書記官　詹右辰
中　　華　　民　　國　　111 　年　　12　　月　　20　　日

附錄本案論罪科刑法條全文：
修正前槍砲彈藥刀械管制條例第8條：
未經許可，製造、販賣或運輸鋼筆槍、瓦斯槍、麻醉槍、獵槍、
空氣槍或第4條第1項第1款所定其他可發射金屬或子彈具有殺傷
力之各式槍砲者，處無期徒刑或5年以上有期徒刑，併科新臺幣 
1千萬元以下罰金。
未經許可，轉讓、出租或出借前項所列槍枝者，處5年以上有期
徒刑，併科新臺幣1千萬元以下罰金。
意圖供自己或他人犯罪之用，而犯前二項之罪者，處無期徒刑或
7年以上有期徒刑，併科新臺幣1千萬元以下罰金。
未經許可，持有、寄藏或意圖販賣而陳列第1項所列槍枝者，處 
3年以上10年以下有期徒刑，併科新臺幣7百萬元以下罰金。
第1項至第3項之未遂犯罰之。
犯第1項、第2項或第4項有關空氣槍之罪，其情節輕微者，得減
輕其刑。
槍砲彈藥刀械管制條例第12條：
未經許可，製造、販賣或運輸子彈者，處1年以上7年以下有期徒
刑，併科新台幣500萬元以下罰金。
未經許可，轉讓、出租或出借子彈者，處6月以上5年以下有期徒
刑，併科新台幣300萬元以下罰金。
意圖供自己或他人犯罪之用，而犯前二項之罪者，處3年以上10 
年以下有期徒刑，併科新台幣700萬元以下罰金。
未經許可，持有、寄藏或意圖販賣而陳列子彈者，處5年以下有
期徒刑，併科新台幣300萬元以下罰金。
第1項至第3項之未遂犯罰之。

附表：
編號 扣案物品及數量 鑑定結果 1 改造手槍1支 (槍枝管制編號：0000000000，含彈匣1個) 送鑑手槍1 枝，認係改造手槍，由仿半自動手槍製造之槍枝，換裝土造金屬槍管而成，擊發功能正常，可供擊發試用(鑑定書記載「適用」，應屬誤載)子彈使用，認具殺傷力。 2 子彈19顆 ①10顆，認均係口徑9x19mm制式子彈，經試射，均可擊發，認具殺傷力。   ②9顆，認均係口徑9x19mm制式子彈，認均具有殺傷力。 3 子彈1顆 認均係口徑9mm 制式空包彈組合直徑約8.9mm 金屬彈頭，經試射，可擊發，認具有殺傷力。